最高法院刑事判決　　　　　　九十四年度台上字第一一一九號
　　上　訴　人　甲○○
　　　　　　　　　　　　4號
上列上訴人因違反山坡地保育利用條例案件，不服台灣高等法院
台中分院中華民國九十一年五月十四日第二審判決（九十年度上
易字第二四０五號，起訴案號：台灣台中地方法院檢察署八十九
年度偵字第六七五０號），提起上訴，本院判決如下：
    主  文
上訴駁回。
    理  由
按刑事訴訟法第三百七十七條規定，上訴於第三審法院，非以判
決違背法令為理由，不得為之。是提起第三審上訴，應以原判決
違背法令為理由，係屬法定要件。如果上訴理由狀並未依據卷內
訴訟資料，具體指摘原判決不適用何種法則或如何適用不當，或
所指摘原判決違法情事，顯與法律規定得為第三審上訴理由之違
法情形，不相適合時，均應認其上訴為違背法律上之程式，予以
駁回。本件原判決認定上訴人甲○○有其事實欄所載之犯行，已
詳敘其調查、取捨證據之結果及憑以認定之心證理由，並就上訴
人辯稱伊占用之水利地為既成巷道，係因運送農作物需要而以水
泥圍起，並非據為己用等語，認係空言飾詞，不足採信，已依調
查所得之證據資料詳加指駁及說明。因而撤銷第一審科刑之判決
，改判適用山坡地保育利用條例第三十四條第一項論處上訴人違
反在公有山坡地內，不得擅自占用之規定罪刑。上訴人仍表不服
，提起第三審上訴，其上訴意旨略謂：原判決以系爭水利地之土
地登記謄本記載使用分區為山坡地保育區即推論上訴人知係屬山
坡地，而該排水溝原為既成道路供人通行，且以石頭砌成，上訴
人僅回復原有之擋土牆以利排水，及方便運送農產品，並非伊私
設成道路，原審未至現場勘驗，且未再傳喚江秋文、鄭榮一、林
秋煌、張豐榮等人予以查明，均有證據調查未盡之違法云云。惟
查：系爭土地係坐落在台中縣霧峰鄉○○○段十二之三地號之國
有水利地，土地登記謄本載明使用分區為山坡地保育區，且經原
審查明係屬山坡地保育利用條例第三條第一款之山坡地，有行政
院農業委員會水土保持局及台中縣政府函在卷可稽。又上訴人於
警詢及第一審審理已坦承私設便道占用，且經第一審至現場勘驗
及命測量屬實，而系爭水利地兩旁為上訴人及李萌華（經判刑確
定）所經營之果園、農田，上訴人係將原有水利地土路擴大，築
擋土牆，並在其上舖設水泥成為通道，用以載運其農產品，經主
管機關通令改正，拒不恢復猶繼續施工，原判決因認上訴人有本
件違反在公有山坡地內，不得擅自占用規定之犯行，並無證據調
查未盡之違法可指。至上訴人於第一審固提出湯文萬、林益夫、
張七郎、江秋文、鄭榮一、林秋煌、張豐榮等人出具之證明書證
明系爭水利地原屬通行之步道，但原判決於理由欄四已詳為說明
湯文萬、林益夫、張七郎三人所為證言不足為有利上訴人之認定
，鄭榮一無再傳喚必要，原審就此未再為無益之調查，亦難指為
違法。是上訴意旨所指，核與法律規定得為第三審上訴理由之違
法情形，不相適合，依前揭說明，其上訴違背法律上之程式，應
予駁回。
據上論結，應依刑事訴訟法第三百九十五條前段，判決如主文。
中　　華　　民　　國　九十四　年　　三　　月　　十　　日
                      最高法院刑事第十二庭
                          審判長法官  謝　俊　雄
                                法官  陳　世　雄
                                法官  蘇　振　堂
                                法官  吳　信　銘
                                法官  徐　文　亮
      本件正本證明與原本無異
                                      書  記  官
中　　華　　民　　國　九十四　年　　三　　月   十四   日
                                                  Ｒ
